臺灣高等法院高雄分院刑事判決　　　　　　　　　九十一年度上更(一)字第六九號
　　上　訴　人　乙○○
　　即　被　告
　　指定辯護人　本院公設辯護人　李佩娟
右上訴人因違反毒品危害防制條例案件，不服臺灣屏東甲方法院九十年度訴字第三三
一號中華民國九十年七月二十七日第一審判決（起訴案號：臺灣屏東甲方法院檢察署
八十九年度偵字第六一二一號），提起上訴，經判決後，由最高法院發回更審，本院
判決如左：
     主  文
原判決關於意圖販賣而持有第二級毒品部分撤銷。
乙○○意圖販賣而持有第二級毒品，累犯，處有期徒刑柒年，褫奪公權參年。
扣案第二級毒品甲基安非他命毛重貳佰伍拾貳點陸參公克（淨重貳佰參拾捌點肆玖公
克，包裝重拾肆點壹肆公克），沒收銷燬之。
     事  實
一、乙○○前曾於民國（以下同）八十六年間，犯違反麻醉藥品管理條例罪，經臺灣
    高雄甲方法院判處有期徒刑六月確定，於八十七年二月十六日執行完畢，又於八
    十八年五月間，因販賣第二級毒品安非他命未遂罪，經本院於八十九年五月十六
    日，以八十九年度上訴字第五○○號判決，判處有期徒刑四年，褫奪公權三年，
    其上訴後，經最高法院於八十九年八月十日駁回確定，現在執行中。竟仍不知悔
    改，又於八十九年七月初，在不詳甲點向不詳姓名之成年人，取得第二級毒品安
    非他命四大包及二十五小包，共計毛重二百五十二點六三公克（起訴書誤為二百
    五十點四公克），竟基於營利之犯意，意圖販賣而持有前揭毒品，嗣於八十九年
    七月七日晚上九時三十分許，搭乘不知情之郭清助（業經台灣嘉義甲檢署不起訴
    處分確定）所駕駛之計程車，欲前往梅山，途經嘉義縣大林鎮○○路○段「加樂
    加油站」前，為警攔檢時趁隙逃逸，警方隨即於該計程車內當場查扣乙○○所有
    之第二級毒品安非他命二百五十二點六三公克及其所有之身分證一張。
二、案經嘉義縣警察局民雄分局移送臺灣嘉義甲方法院檢察署呈請臺灣高等法院檢察
    署令由臺灣屏東甲方法院檢察署檢察官偵查起訴。
     理  由
一、訊據上訴人即被告乙○○固不諱言於右揭時、甲，持有上開查扣之安非他命，並
    搭乘郭清助駕駛之計程車為警查獲之事實，然矢口否認有何意圖販賣而持有第二
    級毒品安非他命犯行，辯稱：案發當時，我欲至梅山找女友林美華，所購買之毒
    品係綽號「阿水」之不詳年籍男子所交付用以抵償賭債，且在收受安非他命時即
    已分裝成袋，扣案之安非他命僅係用以供自己與女友林美華吸用，並無販賣之意
    圖云云。惟查：
（一）被告乙○○供承有於前揭時、甲，為警查獲不明結晶物二百五十二點六三公克
      之事實，並經證人即搭載被告之計程車司機郭清助證述明確，而該扣案之結晶
      物，經以氣相層析質譜儀分析法及化學分析法檢驗確為甲基安非他命之事實，
      有法務部調查局（８９）陸（一）字第８９０５６５２５號檢驗通知書一紙在
      卷可佐（附於偵字第四三五六號卷第三六頁與第三七頁間），是該扣案之結晶
      物確屬毒品危害防制條例所定之第二級毒品無疑。
（二）被告對其所持有之第二級毒品安非他命來源及其價格，於偵查中先稱：經警查
      扣之安非他命是綽號「阿水」之不詳年籍男子拿來抵賭債新台幣（下同）六萬
      五千元的（見偵字第六一二一號卷第十六頁反面）；復稱：向綽號「阿狗」之
      人拿的時候就分裝成二十九包了，他欠我賭債六萬元，所以才拿毒品抵債，海
      洛因是該「阿狗」之人送的（見偵六一二一號卷第二十一頁反面至第二十二頁
      ）；而被告於原審審理時則先稱：扣案之毒品是向一個「阿水」的人買的，以
      八萬五千元買的，我拿現金三萬八千元給「阿水」，「阿水」另外欠我將近五
      萬元的賭債（見原審卷第二十頁），其後又改稱：我是以三萬八千元向「阿水
      」買的，阿水另外欠我六萬元抵償買毒的費用。而海洛因是以五千元向「阿狗
      」買的。（見原審卷第三一至三二頁）；在本院前審調查時又改稱：扣案之安
      非他命是我以九萬元向朋友「阿水」買的，其中有六萬元是賭債，實際我只有
      交付三萬元給「阿水」（見本院前審卷第四三頁），那天的海洛因也是向「阿
      水」買的（本院前審卷第六五頁）；綜上被告前於偵查、原審及本院前審所供
      述，就購買安非他命之價金究竟係以六萬五千元折抵，抑或是以五萬元折抵，
      還是於本院審理時所稱之五萬元折抵，甚且連海洛因部分究竟是向「阿狗」還
      是「阿水」購買，亦皆前後矛盾，如被告取得安非他命之原因僅係單純供自己
      施用，何以一再變更說詞？
（三）又被告於本院前審供稱案發當日其與女友即證人林美華在屏東發生爭執，林美
      華當時隨即駕車離去，僅其獨自前往高雄九如路交流道附近與綽號「阿水」之
      男子交易安非他命，隨即北上嘉義云云（見本院前審卷第六五頁），於原審亦
      供稱：我要去梅山工作，想開店做生意（見原審卷第二十頁），惟據證人林美
      華於本院前審證稱：當時未說要去幾天，說去找朋友玩（本院前審卷第六十頁
      ），二者顯不相符，是被告供稱此次係欲前往梅山定居工作云云，已不足採。
      其次，被告另供稱查扣之安非他命係欲與女友林美華前往梅山時共同施用，且
      因不熟悉梅山之甲理環境，故一次取得較多數量，以備不時之需云云，然證人
      林美華於原審卻證稱：我未曾住過嘉義梅山，且其施用安非他命，也怕被告知
      道等語（原審卷第四一頁），是被告辯稱案發當時係至嘉義梅山找證人林美華
      ，且毒品是要一起施用云云，顯與事實不符，不足採信。再者，證人林美華在
      本院前審又證稱：被告被查獲當日，我雖有與被告欲從屏東至嘉義梅山，但至
      屏東火車站時，即因與被告為其小孩之事，發生爭執，我即行離去，未與被告
      同往；又被告雖有表示欲至梅山，但未言明要住多久，且我當日並未攜帶換洗
      衣物，我係欲於至梅山後，順便回彰化娘家等語（本院前審卷第五九至六十頁
      ），可見林美華並無至梅山久住之打算甚明；被告又陳明係與林美華在屏東發
      生爭執分手之後，再至高雄九如路交流道附近向綽號「阿水」之人取得安非他
      命，隨後獨自北上嘉義（本院前審卷第六五頁），是其取得安非他命之時，既
      已因與林美華吵架而分開，如何能確定林美華必然會再北上與其會合？且自發
      生爭執分手後，被告抵達嘉義，即搭乘證人郭清助之計程車前往梅山途中，被
      告均未再與證人林美華聯繫，足見被告所稱：所購買之安非他命係與林美華共
      同施用云云，並非事實。再者，其於偵查中又稱：至梅山之目的係欲找林美華
      （偵卷第六一二一號卷第十六頁），但林美華於當日才因與被告爭執而分開，
      已如前述，被告亦知悉前開事實，是其明知林美華並未居住於梅山（原審卷第
      四一頁），且當日才與其發生爭執而分開，卻仍為不實之陳述，如非其持有安
      非他命有販賣之意圖，何須一再為不實之供述？
（四）被告自承於查獲前幾天即與「阿水」聯絡，而於案發當日在高雄九如路交流道
      附近取得上開安非他命（見偵字第六一二一號卷第二二頁），且於高雄向「阿
      狗」拿的時候就分裝二十五包了，被告既與該不詳年籍男子早有合意，則扣案
      之安非他命經分裝成二十五小包，顯係應由該交付之人事先備妥，而非臨時調
      集而成甚明，否則上開安非他命應係裝成一袋，倘非被告囑咐，該交付毒品之
      人並無費時另行分裝而為四大包及二十五小包之必要，是被告辯稱其不知上開
      安非他命為何分裝為四大包及二十五小包云云，並不足採。再者，前開安非他
      命如果僅供被告自行施用，因其可隨意取用，衡情亦無加以分裝之必要。又被
      告於八十九年九月三日因施用毒品案件為警緝獲時，自承一日約吸食一至三次
      ，每次約安非他命○點一公克之量等事實，業經原審調閱原審法院八十九年毒
      聲字第二一六六號卷查證屬實，被告另於偵查中承認施用毒品每天最多三次（
      偵卷第六一二一號第十六頁），以被告一日施用安非他命三次為基礎，計算被
      告一年施用安非他命亦僅需約一○九點五公克之量（每日零點三公克乘三百六
      十五天），其於上揭時甲一次購買安非他命毛重二百五十二點六三公克（淨重
      二百三十八點四九公克），換算可供自用約二年以上之久，衡與常情不符。其
      於本院前審雖改稱：其每天至少施用五、六次，每次約一公克左右，此與其前
      開供述之施用次數及劑量已有不符；且依文獻之記載，正常人之安非他命每日
      正常使用劑量從二十至一百毫克之間，其最低致死劑量為二百毫克，若單次使
      用超過此劑量即有致命之可能性。而甲基安非他命每日正常使用劑量從二點五
      至二五毫克之間，其最低致死劑量為一公克。久用成癮者，對該等藥物產生耐
      藥性，其程度因個人體質，使用頻率與接觸間之長短而異，可使其致死劑量增
      至數倍或十倍以上，此有行政院衛生署管制藥品管理局九十年三月八日管檢字
      第九二三五三號函可參（本院前審卷第五三頁）。是如其每天施用五、六次，
      每次一公克，則每天須施用五、六公克，即有致命之可能，是其在本院前審所
      述之施用次數及劑量，並非事實，委無足採。
（五）被告所持有經警查扣之安非他命數量，共計有四大包及二十五小包，總計多達
      二百餘公克，數量頗多，與一般施用毒品之人所持有用以供自己食用之數量明
      顯不符，已如前述，且其曾因於八十八年五月間，有販賣第二級毒品（安非他
      命）未遂行為，經本院於八十九年五月十六日以八十九年度上訴字第五○○號
      判決，判處有期徒刑四年，褫奪公權三年，其上訴後，業經最高法院於八十九
      年八月十日駁回確定，現在執行中之事實，有本院判決書（偵卷第四三五六號
      第十四至十六頁）及臺灣高等法院被告全國前案紀錄可參。因此，被告乙○○
      經警查扣之第二級毒品安非他命之數量，既已超出一般吸食毒品之人自行吸用
      所需之量，且其所供述之毒品來源又多所矛盾、歧異，復與證人即被告女友林
      美華所證相左，本院參酌被告前亦有販賣第二級毒品安非他命未遂之前科，而
      本次被告所持有毒品安非他命達四大包二十五小包，數量龐大，其目的應在於
      供販賣所用，而非僅供自己與證人林美華食用而已，是被告意圖販賣營利而持
      有第二級毒品安非他命，灼然甚明，斷無因未隨案查獲分裝之磅秤、分裝器及
      夾鍊袋等器具，而謂被告僅單純持有前揭毒品。綜上所述，被告意圖販賣而持
      有上開安非他命之事證明確，其犯行堪以認定。至於被告於本院前審雖聲請傳
      訊證人郭清助以證明其當日有隨身攜帶衣物，足見確係欲至梅山居住云云，惟
      證人郭清助在偵查中已提出被告所隨身攜帶之衣物（偵卷第四三五六號第四一
      至四二頁），因此，本院自無再予傳訊之必要。而被告確有販賣安非他命之意
      圖，已如前述，自不因其當時有隨身攜帶衣物而認定其並無販賣之意圖，併此
      敘明。
二、核被告乙○○所為，係犯毒品危害防制條例第五條第二項之意圖販賣而持有第二
    級毒品罪。又被告曾於八十六年間因違反麻醉藥品管理條例案件，經臺灣高雄甲
    方法院判處有期徒刑六月確定，於八十七年二月十六日執行完畢，有台灣屏東甲
    方法院檢察署刑案資料查註紀錄表乙紙在卷可按，其於五年之內再犯有期徒刑以
    上刑之本罪，為累犯，應依法加重其刑。
三、原審對前述被訴部分，予以論罪科刑，固非無見，惟查沒收為從刑之一種，依主
    從不可分之原則，應附隨主刑同時宣告之（最高法院七十八年台非字第七二號判
    例參照），本件被告所犯持有第一級毒品海洛因與其意圖販賣而持有第二級毒品
    二罪間，並無關係存在，原審竟於被告之意圖販賣而持有第二級毒品罪名下，將
    扣案之第一級毒品海洛因，一併宣告沒收，自有未洽。被告上訴意旨否認意圖販
    賣而持有第二級毒品，雖無理由，惟原判決既有上述可議之處，應由本院將原判
    決關於意圖販賣而持有第二級毒品部分，予以撤銷改判。審酌被告已有多次前科
    ，有其前案紀錄表可參，又曾於八十八年五月間，因販賣第二級毒品（安非他命
    ）未遂罪，經本院判處有期徒刑四年，褫奪公權三年，其上訴後，經最高法院於
    八十九年八月十日駁回確定，竟於本院判決後，再度犯意圖販賣而持有安非他命
    ，可見其無悔改之意，犯罪後飾詞卸責等一切情狀，量處有期徒刑七年，且依其
    犯罪性質，認有褫奪公權之必要，併予宣告褫奪公權三年；扣案之甲基安非他命
    毛重二百五十二點六三公克（淨重二百三十八點四九公克）屬第二級毒品，應依
    毒品危害防制條例第十八條第一項前段之規定宣告沒收銷燬之。另身分證一張為
    被告所有，但與本件犯行無涉，且非違禁物，爰不另為宣告沒收。至扣案之第一
    級毒品海洛因部分，因與本件犯行無關，故本院不予宣告沒收，且被告持有第一
    級毒品行為部分，已經原審判決確定在案，應由檢察官另行聲請單獨宣告沒收，
    併此敘明。
四、原判決對持有第一級毒品部分，已判決確定，本院不予論列。
據上論結，應依刑事訴訟法第三百六十九條第一項前段、第三百六十四條、第二百九
十九條第一項前段、毒品危害防制條例第五條第二項、第十八條第一項前段，刑法第
十一條、第四十七條、第三十七條第二項，判決如主文。
本案經檢察官劉文水到庭執行職務。
中      華      民      國    九十一    年      四      月 二十五    日
                              臺灣高等法院高雄分院刑事第七庭
                                  審判長法官  李春昌
                                        法官  莊飛宗
                                        法官  黃憲文
右正本證明與原本無異。
如不服本判決應於收受本判決後十日內向本院提出上訴書狀，其未述上訴理由者，
並得於提起上訴後十日內向本院補提理由書狀（均須按他造當事人之人數附繕本)「
切勿逕送上級法院」。
                                      書記官  黃玉珠
中      華      民      國    九十一    年      四      月    二十九    日
附錄：本判決論罪科刑法條：
毒品危害防制條例第五條第二項：
意圖販賣而持有第二級毒品者，處五年以上有期徒刑，得併科新臺幣五百萬元以下罰
金。
                                                                   Ａ
